臺灣高等法院高雄分院刑事判決　　　　 94年度上易字第484號
上　訴　人
即　被　告　丁○○
上列上訴人因竊盜案件，不服臺灣高雄地方法院93年度易字第12
53號中華民國94年6 月21日第一審判決（起訴案號：臺灣高雄地
方法院檢察署92年度偵字第14517 號），提起上訴，本院判決如
下：
     主  文
上訴駁回。
     事  實
一、緣甲○○在高雄縣鳳山市○○路203 號所經營「車站檳榔攤
    」販賣之煙類，均係由丁○○負責送貨，2 人因而結識。詎
    丁○○因財務上發生困難，竟基於意圖為自己不法所有之概
    括犯意，先於92年1 月28日，趁陳秀里標得甲○○成立之互
    助會，在上開檳榔攤簽發與死會會款同額之如附表編號1 至
    3 號所示之支票3 張予甲○○收執，以擔保死會會款繳納之
    機會，趁無人注意之際，竊取甲○○放置在檳榔攤抽屜內之
    上開支票3 紙，得手後，於92年1 月底某日，持交予友人乙○○調借現款，嗣後乙○○再持上開3 紙支票（訴書誤載為
    僅持附表編號2 號支票）向林裕璋調現，嗣92年1 月28日林
    裕璋持附表編號1 號所示支票向銀行提示時，因存款不足，
    經銀行通知陳秀里，陳秀里心感訝異乃通知甲○○，經甲○○在檳榔攤遍尋無著，始發現支票已不翼而飛，但2 人仍籌
    款使提示之上開支票兌現，甲○○並於92年3 月17日將其餘
    2 紙支票辦理掛失止付及聲請除權判決手續，嗣於92年6 月
    2 日甲○○經警詢問是否認識交付支票予乙○○之人丁○○
    時，始得知上開支票遭丁○○竊取一情。丁○○繼之於92年
    1 月下旬某日，邀約友人丙○○在高雄市○○路與四維路口
    不詳名稱之超商門口見面，並向丙○○提出借票之要求，丙○○則以其皮夾內恰有戴豊聰簽發如附表編號4 號支票1 紙
    ，惟伊本身亦須使用，予以回絕，之後2 人即共同前往六合
    夜市用餐，翌日丙○○又再前往丁○○位於高雄市○○路住
    處打牌，丁○○即承前開同一概括犯意，利用其與丙○○上
    開相處期間，趁丙○○不注意之際，竊取其放置於皮夾內之
    如附表編號4 號之支票1 紙，得手後，於92年1 月23日持交
    予友人朱同榮，嗣朱同榮將該支票充當貨款交予其老板郭其
    勝入帳。嗣於92年3 月13日丙○○欲將支票存入銀行時，發
    現支票不見，立即辦理票據掛失止付，嗣該支票因郭其勝提
    示不獲付款，始循線查知上情。
二、案經甲○○訴由高雄市政府警察局三民第一分局報請臺灣高
    雄地方法院檢察署檢察官偵查起訴。
     理  由
壹、證據能力部分:
一、本件證人乙○○、林裕璋、朱同榮、郭其勝固均曾於警詢中
    為陳述，證人丙○○固曾於偵查中為陳述，其性質雖均屬傳
    聞證據，惟其等均未再於法院審理中為陳述，且查無符合刑
    事訴訟法第159 條之1 至之4 等4 條之情形，其等所為之上
    開警詢筆錄及偵查筆錄內容，經本院審理時予以提示並告以
    要旨，且各經檢察官及被告表示意見，當事人已知上述筆錄
    乃傳聞證據，且均未於言詞辯論終結前對該等筆錄內容異議
    ，依刑事訴訟法第159 條之5 第2 項規定，是其等於警詢及
    偵查中之證言已擬制同意其等有證據能力，本院審酌上開筆
    錄作成時，較無人情施壓或干擾，亦無不當取供之情形，認
    為以之作為本案之證據亦屬適當，是其等於警詢及偵查中之
    陳述，依上開規定，自均具有證據能力。
二、又本件證人甲○○、陳秀里於檢察官偵查中所為之陳述，其
    等均未曾提及檢察官在偵查時有不法取供之情形，當事人又
    未釋明上開供述有顯不可信之情況，依刑事訴訟法第159 條
    之2 第2 項規定，其等於偵查中之證言自均具有證據能力。
貳、認定犯罪事實所憑證據及理由：
一、訊據上訴人即被告丁○○對於上揭時、地分持如附表編號1
    至3號 及編號4 號所示支票交付乙○○、朱同榮2 人之事實
    固不否認，惟矢口否認有何竊盜犯行，辯稱：如附表編號1
    至3 號及4 號支票，係伊分向甲○○、丙○○借票，均非伊
    所竊取云云。
二、經查：
（一）附表編號1 至3 號所示支票部分:
 1、附表編號1 至3 號所示支票，係被告持向乙○○調借現款，
    之後乙○○再持向林裕璋調現，惟其中除如附表編號1 號所
    示之支票已獲兌現外，其餘2 紙支票均因掛失止付，不獲付
    款一節，迭據被告供承在卷（見93年度偵緝字第209 號卷第
    50頁、原審卷第79頁），核與證人乙○○於警詢中（見高市
    警三（壹）分刑字第920005988 號第3 頁）、證人林裕璋於
    警詢（見上開警卷第2 頁）證述相符，堪以認定。
 2、又附表編號1 至3 號所示支票，係陳秀里簽發予甲○○供作
    互助會會款之擔保，嗣經林裕璋將第1 張支票即附表編號1
    號所示支票提示後，因存款不足，經銀行通知陳秀里，陳秀
    里再將此事轉達予甲○○，甲○○遍尋無著，始發現支票已
    遺失，但為維護陳秀里之票據信用，陳秀里與甲○○乃先籌
    款使該紙支票兌現，再就其餘之2 紙支票辦理掛失止付及聲
    請法院除權判決一節，亦分據證人即告訴人甲○○於偵訊、
    原審及本院審理時（見92年度偵字第14890 號卷第18、19頁
    、93年度偵緝字第209 號第57、77頁）、證人陳秀里於偵查
    中（見92年度偵字第14890 號卷第19、101 、103 至104 頁
    ）證述甚詳，復有如附表編號2 號所示支票影本、退票理由
    單、遺失票據申請書、掛失止付票據提示人資料查報表、合
    作金庫銀行鳳山分行94年2 月18日合金鳳存字第0940000763
    號函附附表編號3 號所示支票之票據掛失止付通知書、遺失
    票據申報書、公示催告狀、台灣高雄地方法院92年度除字第
    1627號民事判決書各1 份在卷可稽（見高市警三（壹）分刑
    字第920005988 卷第5 至8 頁、原審卷第50、52至57頁），
    亦堪認定。
 3、茲應審究者厥為如附表編號1 至3 號所示支票，究係被告向
    告訴人甲○○借票，抑或是被告竊得一事。對此被告固辯稱
    上揭支票係甲○○同意借伊使用云云，惟查被告對其如何取
    得上開支票，於偵查、原審及本院審理時先後供稱：「92年
    1 月份我在甲○○鳳山市○○路所經營的檳榔攤向她借的」
    、「…票乙○○委託我向甲○○借得…」、「是乙○○委託
    我才去向甲○○借票」、「可能是我向甲○○借錢的時候，
    甲○○拿錯票給我，我也不知道所以產生誤會…」、「…我
    也是跟甲○○的會，但是我是活會，陳秀里的3 張票，是甲○○不知道是要給我或是給陳秀里，陳秀里1 月份標到之後
    ，2 月就是我標到會，且陳秀里說會標到要一半給我」、「
    …那3 張合計30萬元的票是借票，…」等語（見93年度偵緝
    字第209 號卷第50頁、原審卷第38、40、79、113 頁、見本
    院卷準備程序筆錄第2 頁），或稱借票，或稱借票時甲○○
    拿錯票給被告，或稱該3 紙支票甲○○不知是要給陳秀里或
    給被告，前後供述不一，所謂借票一語，是否屬實，已非無
    疑。再者，上開支票確係於上揭時、地遭被告竊取一節，亦
    迭據證人即告訴人甲○○於偵查及原審審理時證述在卷（見
    92年度偵字第14890 號卷第11頁、93年度偵緝字第209 號卷
    第58頁），而且本件證人甲○○直到92年6 月2 日製做警詢
    筆錄時，經警詢問是否認識被告時，始指認係被告所竊（見
    92年度偵字第14890 號卷第11頁），在此之前即告訴人甲○○掛失止付附表編號2 、3 號所示支票時，因告訴人甲○○
    尚不知遭竊，更不知係被告所竊，故其於92年3 月17日申報
    票據遺失時，均未指稱係遭被告所竊，業據證人即告訴人甲○○於本院審理時證述在卷（見本院審判筆錄第4 頁），復
    有該2 紙支票之遺失票據申報書各1 紙在卷可憑（見高市警
    前分三字第8164號卷第11頁、原審卷第53頁），衡情倘告訴
    人甲○○明知借票予被告，而有意誣陷被告行竊，則其早於
    申報票據遺失時，即可申報為被告所竊，而非嗣後來警察詢
    問時始指稱遭被告竊取；而且被告於原審及本院準備程序時
    ，雖2 次提及其有告訴人甲○○自承上揭支票係伊向甲○○
    借票之書信，並願提出為證云云，惟迄本案辯論終結為止均
    未見提出，自無從據為對被告有利之認定。綜上所述，上開
    3 紙支票係遭被告竊取一節，既經證人即告訴人甲○○始終
    證述在卷，且無何瑕疵可指，則被告於上揭時、地竊取上開
    支票3 紙事實，即堪認定，被告所辯附表編號1 至3 號所示
    支票，係其向告訴人甲○○借得一語，顯係避就之詞，委無
    足取。
（二）附表編號4 號所示支票部分：
 1、附表編號4 號所示支票，係被告持交予朱同榮，之後朱同榮
    再將該支票交予其老板郭其勝充當貨款，嗣該支票屆期經提
    示，因被害人丙○○掛失止付而不獲付款一節，亦為被告自
    承在卷（見93年度偵緝字第209 號卷第49頁、原審卷第40頁
    ），核與證人朱同榮、郭其勝於警詢證述相符（見上開警卷
    第2 至4 頁），復有該紙支票及退票理由單、遺失票據申報
    書、掛失止付票據提示人資料查報表各1 紙在卷可憑（見上
    開警卷第5 至8 頁），是上開支票係被告持交予朱同榮一節
    ，足堪認定。
 2、又該紙支票係因案外人戴豊聰積欠被害人丙○○債務，而於
    91年12月間簽發附表編號4 所示支票予被害人丙○○，以為
    清償，被害人丙○○將該支票放置在一個大包包內之皮夾中
    ，嗣92年1 月間被告邀被害人丙○○見面，並向被害人丙○○表示欲借票，遭被害人丙○○拒絕，但2 人仍相偕前往夜
    市用餐，且被害人丙○○於翌日又前往被告住處，嗣後被害
    人丙○○即發現支票不翼而飛，並因此懷疑係遭被告竊取一
    節，業據證人即被害人丙○○於偵查中證述甚詳（見92年度
    偵字第14517 號卷第20頁），顯見被告固曾向被害人丙○○
    表示欲借票，惟被害人丙○○並未同意；而且被告關於如何
    取得上揭支票，或稱：「是丙○○借我的」、「…他拿票給
    我叫我去調現，我先拿2 萬元給他，剩下6 萬元未給，因為
    我怕票有問題」、或稱：「丙○○委託我幫他處理票，因為
    發票人戴豊聰去大陸，因為我自己要用到錢所以我先拿2萬
    元現金給丙○○支票付款日未到，丙○○希望把票拿回來，
    我告訴他已經給朱同榮，後來我就與丙○○沒有聯絡…」云
    云（見93年度偵緝字第209 號卷第50頁、原審卷第39頁），
    供述不一，所謂借票一詞，已難憑採。是證人即被害人丙○○證述上揭支票係遭被告竊取一節，應足採信。
三、綜上，本件被告既不否認分自證人即告訴人甲○○、證人即
    被害人丙○○處取得如附表編號1 至3 號及編號4 號所示支
    票，且上開2 位證人又均否認同意借票予被告事實，被告就
    其如何取得支票之供詞又前後不一，足證上開支票確係被告
    竊得，被告所辯，應係卸責之詞。本件事證已臻明確，被告
    犯行洵堪認定。至被告聲請傳喚證人即被害人丙○○部分，
    因送達結果已遷移他處，無法傳喚到庭，附此敘明。
四、核被告所為，係犯刑法第320 條第1 項普通竊盜罪。被告先
    後2 次竊盜犯行，時間緊接，手法相同，觸犯構成要件相同
    之罪名，顯係基於概括犯意反覆為之，為連續犯，爰依刑法
    第56條之規定，以一罪論。
五、原審認被告罪證明確，適用刑法第56條、第320 條第1 項、
    罰金罰鍰提高標準條例第1 條前段、第2 條之規定，及審酌
    被告貪圖一時之利，順手竊取他人支票，致告訴人陳秀里不
    察，兌付10萬元，受相當損害，且迄未與告訴人陳秀里及被
    害人丙○○達成和解，犯後又屢傳不到案，到案後則飾詞否
    認犯行，態度非佳，惟念其尚無前科，此有卷附臺灣高等法
    院被告全國前案紀錄表1 份在卷可稽，暨多數支票已因辦理
    掛失止付而未再致生損失等一切情狀，量處有期徒刑5 月，
    並諭知易科罰金之折算標準。其認事用法及量刑，均無不當
    ，被告上訴意旨仍執陳詞，為無理由，其上訴應予駁回。
六、公訴意旨另以：被告丁○○於92年1 月中旬某日竊取如附表
    編號1 至3 號之支票同時，竊取甲○○所持有、發票人為陳
    秀里、票號不詳、付款銀行合作金庫銀行鳳山分行、發票日
    92年5 月28日、面額10萬元之支票1 紙，因認被告此部分，
    亦涉犯竊盜罪嫌等語，並以證人乙○○證述曾自被告處收到
    該紙支票云云，為其主要論據。惟查，此支票票號不明，已
    無法特定失竊客體；且證人陳秀里於92年1 月下旬確實僅交
    付如附表編號1 至3 號所示之支票3 紙予甲○○，供作互助
    會會款之擔保，並未交付發票日為92年5 月28日、面額10萬
    元之票據予告訴人甲○○乙節，業據證人陳秀里、證人即告
    訴人甲○○到庭證述明確（見原審101 、102 、105 頁），
    況且附表編號3 號所示支票之下一票號KM0000000 號支票之
    票面金額為16,110元，發票日為92年3 月23日，並已於92年
    3 月24日提示兌現乙節，亦有合作金庫銀行鳳山分行94年2
    月18日合金鳳存字第940000763 號函附上開支票正反面影本
    1 紙在卷可憑（見原審卷第51頁），此與公訴意旨所述之被
    竊支票亦有間，是證人乙○○之證述顯與事實不符，此外，
    復查無其他積極證據足資證明被告有此部分之竊盜犯行，本
    應為無罪判決之諭知，惟公訴人認此部分犯行與前揭被告論
    罪科刑之竊盜犯行，有連續犯之裁判上一罪關係，爰不另為
    無罪之諭知，併此敘明。
據上論斷，應依刑事訴訟法第368條，判決如主文。
本案經檢察官王登榮到庭執行職務。
中　　華　　民　　國　　94　　年　　10　　月　　20　　日
            刑事第六庭    審判長法  官  王憲義
                                法  官  張盛喜
                                法  官  李璧君
以上正本證明與原本無異。
不得上訴。
中　　華　　民　　國　　94　　年　　10　　月　　20　　日
                                書記官  唐奇燕
附錄本判決論罪科刑法條：
刑法第320條第1項
意圖為自己或第三人不法之所有，而竊取他人之動產者，為竊盜
罪，處5年以下有期徒刑、拘役或500元以下罰金。
附表：
┌──┬─────┬──────┬──────┬─────┬───┬───┬────┐
│編號│票據號碼　│付款人　　　│票據發票日　│票面金額　│發票人│所有人│備註    │
│　　│　　　　　│　　　　　　│　　　　　　│（新臺幣）│　　　│　　　│        │
├──┼─────┼──────┼──────┼─────┼───┼───┼────┤
│ 1  │KM0000000 │合作金庫銀行│92年2月28日 │10萬元　　│陳秀里│甲○○│92年3 月│
│　  │　　　　　│鳳山分行　　│        　　│　　　　　│　　　│　　　│3 日    │
├──┼─────┼──────┼──────┼─────┼───┼───┼────┤
│ 2　│KM0000000 │同上        │92年3月28日 │10萬元　　│陳秀里│甲○○│掛失止付│
│　　│　　　　　│        　　│        　　│　　　　　│　　　│　　　│        │
├──┼─────┼──────┼──────┼─────┼───┼───┼────┤
│ 3　│KM0000000 │同上        │92年4月28日 │10萬元　　│陳秀里│甲○○│同上    │
│　　│　　　　　│        　　│        　　│　　　　　│　　　│　　　│        │
├──┼─────┼──────┼──────┼─────┼───┼───┼────┤
│ 4　│BF0000000 │中國信託商業│92年3月15日 │8 萬元　　│戴豊聰│丙○○│同上    │
│　　│　　　　　│銀行高雄分行│      　　　│　　　　　│　　　│　　　│        │
└──┴─────┴──────┴──────┴─────┴───┴───┴────┘
